【裁判字號】    98,司財管,14
【裁判日期】    981211
【裁判案由】    選任遺產管理人
【裁判全文】
臺灣臺南地方法院民事裁定            98年度司財管字第14號
聲  請  人  臺灣土地銀行股份有限公司
法定代理人  己○○
代  理  人  甲○○
上列聲請人聲請對被繼承人乙○○選任遺產管理人事件，本
院裁定如下：
    主  文
選任財政部國有財產局臺灣南區辦事處臺南分處為被繼承人乙○
○之遺產管理人。
聲請程序費用新臺幣壹仟元由被繼承人乙○○之遺產負擔。
    理  由
一、按繼承人均拋棄其繼承權者，準用關於無人承認繼承之規定
    ，民法第1176條第6項定有明文。又繼承開始時，繼承人之
    有無不明，而不能依民法第1177條選定遺產管理人時，得由
    利害關係人聲請法院選任之，民法第1178條第2項亦定有明
    文。
二、本件聲請意旨略以：被繼承人乙○○（女，民國62年1月1日
    生，身分證統一編號：Ｚ000000000號，97年12月22日死亡，
    生前最後住所：臺南縣六甲鄉龜港村11鄰龜子港281巷38弄
    17號）於生前向聲請人借用新臺幣(下同)500,000元正，目
    前尚餘167,417元未清償，惟被繼承人乙○○死亡後，其所
    有繼承人均已向法院聲明拋棄繼承，另其祖父母高克儀、高
    李氏為大陸人士，現居住於何處，是否生存，無法得知，茲
    因被繼承人有遺產可供執行，然被繼承人乙○○現無民法第
    1138條所列之法定繼承人，且其親屬亦未依同法第1177條選
    任遺產管理人，得由利害關係人聲請法院選任之；為此聲請
    人狀請鈞院鑒核，選任財政部國有財產局臺灣南區辦事處臺
    南分處為被繼承人乙○○之遺產管理人等語。
三、經查：聲請人主張之前開事實，業據提出被繼承人乙○○除
    戶謄本1件、98年2月9日南院龍家巳98繼字第224號、98年3
    月30日南院龍家巳98年度繼字第158號准予備查通知函影本
    各1件、繼承系統表1份、臺灣土地銀行綜合消費放款借據影
    本1件附卷為憑。並經本院依職權調閱本院98年度繼字第158
    號、第224號拋棄繼承事件卷宗核閱綦詳，是聲請人之主張
    應足採信。又查被繼承人乙○○死亡後，其法定繼承人皆已
    依法拋棄繼承權經本院准予備查，且未準用民法第1177條之
    規定選定遺產管理人，而被繼承人乙○○為聲請人之債務人
    ，故聲請人以利害關係人之身分聲請選任被繼承人乙○○之
    遺產管理人，核與上開規定並無不合，應予准許。
四、按公示催告期限屆滿，無繼承人承認繼承時，其遺產於清償
    債權，並交付遺贈物後，如有剩餘，歸屬國庫；又按非公用
    國有財產以財政部國有財產局為管理機關，民法第1185條、
    國有財產法第12條分別定有明文。查本件被繼承人乙○○之
    法定繼承人皆已依法拋棄繼承權經本院准予備查，復未準用
    民法第1177條之規定選定遺產管理人，且經本院函詢被繼承
    人乙○○原繼承人即大姊丙○○、二姊丁○○、配偶戊○○
    等有無擔任被繼承人乙○○之遺產管理人之意願，迄今均未
    回覆本院，足徵被繼承人乙○○之原繼承人對被繼承人乙○
    ○遺產之處置已漠不關心；又查被繼承人乙○○之遺產，倘
    無人承認繼承時，將於清償債權，交付遺贈物後，歸屬國庫
    ，為使被繼承人乙○○遺產之處置順利進行，本院認選任財
    政部國有財產局臺灣南區辦事處臺南分處為被繼承人之遺產
    管理人為適當。
五、依非訟事件法第157條、第24條第1項，裁定如主文。
中    華    民    國    98    年    12    月    11    日
                  家事法庭      司法事務官  林可婷
以上正本係照原本作成
如對本裁定抗告須於裁定送達後10日內向本院提出抗告狀
中    華    民    國    98    年    12    月    14    日
                                書記官  謝麗首


司法院資訊處製作；財團法人民間司法改革基金會備份。
